臺灣桃園地方法院民事判決　　　　　　 100年度家訴字第95號
原　　　告　廖郡玟原名：廖郡.
被　　　告　蔡凱翔
上列當事人間請求損害賠償等事件，本院於民國100 年11月28日
言詞辯論終結，判決如下：
    主  文
被告應給付原告新台幣壹佰伍拾萬元，及自民國100 年03月23日
起至清償日止，按年息百分之五計算之利息。
原告其餘之訴駁回。
訴訟費用由被告負擔百分之六十五，其餘由原告負擔。
本判決第一項於原告以新台幣伍拾萬元為被告預供擔保後，得假
執行。
原告其餘假執行之聲請駁回。
    事實及理由
一、原告起訴主張略以：
    (一)、緣原告廖郡穎因工作關係與被告蔡凱翔結識，民國98年
        初被告刻意隱瞞已婚身分，對原告展開熱烈追求，嗣於
        民國98年05月間被告向原告表示要自行創業，因其父母
        在台南縣永康鄉經營畜牧場，伊欲在台北設立公司行銷
        家鄉農產品，希冀原告能幫忙伊創業經營事業，由於當
        時兩造處於熱戀階段，於是答應被告請求，辭去工作，
        在被告身旁張羅設立不動產公司籌備工作，且促銷被告
        父親蔡進福所開設之「龍崎福伯畜牧場」產品。
    (二)、然被告與原告一起工作後，被告即要求與原告發生性行
        為，原告向被告表示要有一定婚姻關係或婚約始願意發
        生親密關係，詎料，被告言之鑿鑿對天發誓一定會娶原
        告入門，又持塗改後偽造之身分證影本欺騙，在被告不
        斷甜言蜜語懇求下，原告遂答應與被告發生親密關係。
        於民國98年08月間原告發現已懷有身孕，要求被告會同
        雙方父母親談論婚嫁事宜時，被告始支吾其詞承認與他
        人有婚姻關係，被告又持與其妻簽署完成之離婚協議書
        安撫原告，表示伊已與其妻辦理離婚手續，請原告毋須
        擔心害怕，安心將待產將孩子生下，伊家數代單傳且伊
        年已四十仍無子嗣，父母希望有孫子傳香火，故伊必定
        會與原告結為連理。
    (三)、原告懷孕末期，被告均以工作忙碌為由，鮮少前來探望
        原告，原告至民國99年04月06日產下一子蔡丞恩（已更
        名：廖昱翔），仍篤信被告會與原告結婚，給未成年子
        女完整的家庭。惟被告性好漁色，根本不把婚姻及家庭
        當作正事，仍然在外尋找女色。被告之妻得知原告與被
        告生下一子，即時常來電向原告訴苦，此時原告方知，
        被告與其妻簽署之離婚協議書亦係假造，意在欺騙安撫
        原告，原告悲痛欲絕，身心交瘁。
    (四)、被告以詐欺手段，出示塗改後偽造之身分證件，使原告
        陷於錯誤，信任其未婚，藉此侵害原告貞操，又拿出假
        造之離婚協議書，欺騙原告未婚生子，侵害原告人格法
        益非輕，以致原告身體、心神受到極大傷害。按民法第
        195 條規定，不法侵害其他人格法益而情節重大者，被
        害人雖非財產上之損害，亦得請求賠償相當之金額，原
        告爰依上開法律規定，就被告侵權行為請求賠償，請求
        被告給付原告新台幣（下同）200 萬元之慰撫金。
    (五)、又兩造所育子女廖昱翔於民國99年04月06日出生後，被
        告並未負擔該子女之扶養費用，一切扶養費用均由原告
        支出，計至民國100 年03月份止，原告共計支出扶養費
        323,614 元，併本於不當得利之法律關係請求被告如數
        返還。
    (六)、爰檢具原告廖郡穎、未成年子女蔡丞恩戶籍謄本、蔡丞
        恩生活費用計算表、行政院主計處家庭收支調查統計表
        、被告父親蔡進福之龍崎福伯畜牧場名片、被告自行創
        業之「龍翔國際地產有限公司」基本資料、被告自行創
        業之「福伯有機生技實業有限公司」基本資料、原告97
        年度綜合所得納稅證明書、被告傳送之簡訊翻拍照片、
        臺北市松山社區大學工作證明書、陳炯旭診所診斷證明
        書等為證。
二、被告答辯陳述意旨略以：
    (一)、原告與被告交往前已無工作，稱其與前男友已分手，因
        被告斯時正與元配協議辦理離婚，遂接受原告之主動交
        往，交往共同生活一年期間供其花用且有列帳記錄者即
        超過新台幣250 萬元，另有隨手給予之零用錢則不計其
        數。
    (二)、被告得知原告懷孕，以及原告亦知被告已婚當時，已充
        分取得原告及其父母諒解，希望孩子順利出世，共同養
        育未成年子女，原告是否有名分問題並不強求，只求被
        告能安置原配，祈求諒解，期待大家和平相處面對現實
        。被告時而陷於兩難，姑且不論原告事前是否知被告已
        婚一事，事後原告已諒解被告已婚事實，且雙方父母皆
        有諒解，願意在沒有名份情況下共同把未成年子女撫養
        長大，故原告以「被告欺瞞已婚之事實」請求賠償，顯
        無理由。
    (三)、兩造交往一個月後，原告即聲稱懷有身孕，因原告當時
        亦另有其他追求者及交往對象，故無法確認係因被告而
        受孕。又未成年子女蔡丞恩出生不久原告即帶回娘家居
        住，甚少讓被告有機會探視未成年子女，每每要求探視
        未成年子女時，原告則以索取金錢房產或改姓為條件，
        是以被告自民國99年7 月後即未能探視未成年子女。被
        告見逐漸長大之未成年子女與被告相似度不高，反與原
        告另一交往對象訴外人陳德民相似度較高，原告一直以
        來皆隱瞞被告另有交往對象陳德民事實，原告在懷孕期
        間及生產後，不斷要求供其金錢買股票及房產，經朋友
        無意暗示發現原告非有心與被告交往，僅希望自被告得
        到金錢及房產，
    (四)、原告與被告交往後，原告之生活費、生產費用、坐月子
        住院費，月子餐、訊聯臍帶血儲存費、兒童圖書費、嬰
        兒用品等皆由被告負擔自民國98年07月至今，花費超過
        250 萬元以上，原告請求被告給予100 萬元整，實被告
        給予原告生活費及買股票價款已遠遠超出此金額。另被
        告租用中壢市○○○街房屋及購買民權路房屋先後供其
        居住，另買一輛賓士車給原告代步，但原告卻堅持房屋
        必須過戶其名下，原告才要繼續居住，否則要求另外給
        予200 萬元，為另外買房屋頭期款，又車輛非其所喜愛
        車種，要求另外給予100 萬元，因被告不同意，原告搬
        回娘家居住，不願意讓被告看未成年子女，甚至要求被
        告放棄未成年子女認養權，欲將未成年子女改從母姓，
        原告假借各種理由向被告索取金錢，但私下又與訴外人
        陳德民交往，明顯有詐欺之嫌，請求鈞院駁回原告之訴
        ，以維答辯人權益。
    (五)、爰提出原告及訴外人陳德民與未成年子女親密合照四張
        、原告生活費及未成年子女育兒費統計表暨匯款紀錄、
        第一銀行存簿影本等為證。
三、得心證之理由：
    (一)、原告主張被告以詐欺手段，出示塗改後偽造之身份證件
        ，使原告陷於錯誤信任被告未婚，藉此侵害原告貞操權
        ，後又持假造之離婚協議書，欺騙原告未婚生子，已侵
        害原告人格法益，致原告身體、心神受到極大傷害，已
        侵害原告之貞操權及其他人格法益乙節，則為被告所否
        認。是本件所應審究者乃被告有無以任何允諾為餌而詐
        使原告允為性交之行為？或有無隱瞞其已與他人結婚之
        事實，而繼續與原告交往，致使原告陷於錯誤，而與被
        告發生性行為？如有，上開行為是否已侵害原告之貞操
        權及其他人格法益，而應賠償原告非財產上之損害？茲
        查：
        (1)、被告係於民國92年05月18日與訴外人范美華結婚，
            有本院依職權查詢被告之全戶戶籍資料可佐，又兩
            造係於民國98年初間相遇並進而成為男女朋友，且
            陸續發生性關係，此均為兩造所不爭執。而被告亦
            於本院100 年05月18日言詞辯論時自承「我的配偶
            98年03月是要求要離婚，後來我同意她的請求，她
            簽了協議書，後來到戶政辦的時候，雙方一直沒有
            挪出時間來辦理最後的離婚手續。當初我剛開始與
            原告大概有進一步交往連絡時，我有明確跟配偶講
            我會找另外的感情，請她好好照顧原來的小孩，我
            會再支付她們生活上的應有的費用。後來，因為我
            跟原告交往的時間不到一個月，就發現她懷孕，我
            還來不及告知她很多相關的個人事情，我的配偶知
            道有原告的事情，我的配偶又不方便跟我直接翻臉
            ，就用我們的照片放在我的車上，讓原告知道我已
            婚的事情。當下我就把我已婚的事實一五一十的告
            知原告…」；另原告稱「在98年七、八月份有懷孕
            時，我要求要見被告的父母親時，當天上午見到他
            父母時，他父母親也沒有說他已婚，我下午才在車
            上發現他與他太太還有小孩的合照，我問他他才說
            ，我才知道他已婚」等語（均參見本院民國100 年
            05月18日言詞辯論筆錄）；另據被告傳送予原告之
            簡訊內容顯示「我告訴她有小孩及還沒離婚的事情
            ，妳都不知情，我都是我的錯」等語，亦有原告提
            出之簡訊拍翻照片在卷可證。由此可知，被告於原
            告懷孕之前確實有隱瞞自己已婚之身分，而與原告
            交往成為男女朋友，進而陸續發生性關係之事實。
        (2)、查我國係採一夫一妻制，為維護善良風俗，通姦、
            相姦須依刑法第239 條處一年以下有期徒刑，且男
            女間交往首重誠信，為避免對方陷於錯誤，已結婚
            者對其已婚之事實即負有告知之義務，已婚之人如
            隱瞞其已婚之事實而與異性第三人交往，並進而發
            生性關係，日後非但可能致使該異性第三人之感情
            付諸流水，另亦將使該異性第三人有遭受刑事上觸
            犯妨害家庭罪及民事上應負擔損害賠償責任等雙重
            訴追之虞，致該異性第三人受有損害，此乃眾所皆
            知之事，本諸一般社會之善良風俗以觀，該已婚之
            人事前自有將其已婚之事實告知該異性第三人之義
            務，以供該異性第三人自由選擇是否繼續與其交往
            或是否繼續與其發生性關係，以避免該異性第三人
            在不知情或非自由意思下與之為性交行為，因而侵
            害其性的自主決定權。
        (3)、承上，本件被告既已於民國92年與他人結婚，依法
            即屬已婚之人，是其與原告繼續交往，並進而與原
            告發生性關係，自有將其已婚之事實，於事前告知
            原告之義務，以供原告自由選擇是否仍願意與其繼
            續交往，或是否仍願意與其發生性關係，乃被告竟
            隱瞞不為告知，甚至持經塗改後之身分證影本詐騙
            原告，繼續與原告交往，並與其發生性關係，則揆
            諸前開說明，其顯已違反上開應為告知之作為義務
            ，因而侵害原告性的自主決定權利至明。是原告主
            張渠因被告隱瞞其已結婚之事實，致渠陷於錯誤，
            因而與之發生性關係，被告已侵害其貞操權等情，
            應堪採信。被告雖稱其與原告僅交往一個月，原告
            即發現懷孕，而質疑原告所生之子是否與其真具有
            血緣關係等語。然經長庚醫療財團法人林口長庚紀
            念醫院血緣鑑定結果，據其鑑定報告顯示：被告與
            未成年子女廖昱翔（蔡丞恩）之父子關係確定率為
            99.99998 %，因此「蔡凱翔是廖昱翔（蔡丞恩）的
            親生父親」這一個假設由此次測試已實務上可以證
            實」，有長庚醫療財團法人林口長庚紀念醫院民國
            100年07月29日（100）長庚院法字第0771號函暨血
            緣鑑定報告可證。從而，應認被告上揭行為係故意
            以背於善良風俗之方法，加損害於原告，是原告自
            得依據民法第184 條第1 項後段及同法第195 條第
            1 項之規定，訴請被告賠償其非財產上之損害。
    (二)、按不法侵害他人之身體、健康、名譽、自由、信用、隱
        私、貞操，或不法侵害其他人格法益而情節重大者，被
        害人雖非財產上之損害，亦得請求賠償相當之金額，民
        法第195 條第1 項定有明文；又侵害貞操亦構成對身體
        、名譽或健康之侵害，最高法院66年台上字第3484號著
        有判例；另按慰藉金核給之標準固與財產上損害之計算
        不同，然非不可斟酌雙方身分資力與加害程度，及其他
        各種情形核定相當之數額，最高法院51年台上字第 223
        號亦著有判例。經查本件被告既隱瞞已婚之事實，致原
        告陷於錯誤因而與其發生性關係，致侵害原告性的自主
        決定權利，則原告主張其貞操權、人格法益等因為受到
        被告不法之侵害，致精神上受有痛苦乃屬必然。甚至於
        小孩出生之後，還一直懷疑小孩非原告自被告受胎所生
        ，此對原告忠貞、人格之抹殺與侮辱，更是無與倫比。
        況於本件訴訟程序中應被告之請求為親子血緣鑑定結果
        ，確認該子女確為原告自被告受胎所生之後，被告除與
        原告達成按月院給付子女扶養費17,950元之協議共識外
        ，猶拒未履行原為會如何照顧原告母女之承諾，衡諸一
        般常情，原告所受之侵害情節自屬重大，是原告依據上
        揭規定請求因而所生之非財產上損害，參諸上開判例意
        旨，即屬合法有據。從而，本院審酌被告若於兩造交往
        之初即據實以告，當可避免原告越陷越深，甚至不會未
        婚而受孕生子，乃被告竟隱瞞已婚身分，致原告陷於錯
        誤而與被告交往成為男女朋友，進而陸續發生性關係，
        其後被告始告知已婚之事，原告因感情受騙、未婚生子
        、還遭質疑小孩非原告與被告所生，原告精神上自受有
        嚴重創痛，以及兩造之身分、社會地位、財資所得、事
        後允諾欲購屋安頓與照顧原告母子亦均拒未實現等一切
        情況，認原告請求被告賠償之非財產上損害即慰撫金應
        以150 萬元為合理相當。
    (三)、綜上所述，原告依據民法第195 條第1 項規定，請求被
        告賠償慰撫金150 萬元，及自本起訴狀送達被告之翌日
        即民國100 年03月23日起至清償日止，按年息百分之五
        計算之利息，為有理由，應准許之。其餘逾此之請求，
        於法無據，不予准許。
    (四)、返還被告子女扶養費用之不當得利部分：
        (1)、按父母對於未成年之子女負有扶養之義務，民法第
            1084條第2 項定有明文；又依同法第1089條第1 項
            之規定「對於未成年子女之權利義務，除法律另有
            規定外，由父母共同行使或負擔之。父母之一方不
            能行使權利時，由他方行使之。父母不能共同負擔
            義務時，由有能力者負擔之」。經核本件之兩造均
            無不能負擔而應由他方負擔之情形，則對於二未成
            年子女教育、生活等扶養費用之支出，自應由兩造
            共同分擔。
        (2)、至扶養費究以多少為適當，因取據困難，實難作列
            舉的計算，然兩造所育二未成年子女之起居作息既
            均在桃園縣，則參諸桃園縣民每個人在民國99年度
            之平均消費支出為18,434元（民國98年度為17,664
            元），如以此來作為計算之參考應屬客觀。
        (3)、本院審酌兩造之財資等一切情況，認未與未成年子
            女同住及實際照顧子女生活之被告，於本件未成年
            子女出生後迄至本件起訴繫屬即民國100 年03月14
            日止，共11個月又8 日，計207,690 元【計算式：
            18,434 元 11＋18,434元8/30＝207,690 元】
            ，此費用應由兩造共同分擔。
        (4)、基上，原告本得於上揭207,690 元由兩造共同分擔
            之範圍內為請求，惟依被告所提出之第一銀行存簿
            （匯款紀錄）影本及原告生活費及未成年子女育兒
            費統計表之計算，被告既已就所育未成年子女之生
            活費用所需支付超過該應分擔之數額，則原告即不
            得再對被告為請求，是原告此部分之請求即無據准
            許。
    (五)、本件原告勝訴部分，原告陳明願供擔保請准宣告假執行
        ，核無不合，爰酌定相當擔保金額准許之。至原告敗訴
        部分，其假執行之聲請已失所附麗，應予駁回。
四、至兩造其餘主張、陳述及所提之證據，或因事證已明或與待
    證事實無涉，且與本院認定之結果不生影響，故不逐為審酌
    論述，併此敘明。
五、據上論結：本件原告之訴為一部有理由，一部無理由，依民
    事訴訟法第79條、第390 條第2 項，判決如主文。
中    華    民    國  100    年    12    月    26    日
                       家事法庭法  官  鄭新後
上列正本證明與原本無異。
如對本判決不服，應於本判決送達後20日內向本院提出上訴狀（
須按他造人數提出繕本並繳納第2 審裁判費），上訴於台灣高等
法院。
如委任律師提起上訴者，應一併繳納上訴審裁判費。
中    華    民    國  100    年    12    月    26    日
                               書記官  許家齡